【裁判字號】    95,易,1202
【裁判日期】    950922
【裁判案由】    毒品危害防制條例
【裁判全文】
臺灣板橋地方法院刑事判決              95年度易字第1202號
公  訴  人  臺灣板橋地方法院檢察署檢察官
被      告  甲○○
上列被告因違反毒品危害防制條例案件，經檢察官提起公訴（95
年度毒偵字第4168號），本院改依簡式審理程序，判決如下：
    主  文
甲○○連續施用第二級毒品，累犯，處有期徒刑陸月，如易科罰
金，以佰元折算壹日。
扣案之玻璃球壹個（內含有毒品安非他命殘渣）沒收銷燬之；吸
食器壹組（除前揭玻璃球外）沒收。
    事  實
一、甲○○前曾因施用毒品案件，經本院於民國93年3 月29日以
    93年度毒聲字第553 號裁定送觀察、勒戒後，認無繼續施用
    毒品傾向，於93年8 月31日出所，並由臺灣板橋地方法院檢
    察署檢察官於同日以93年度毒偵緝字第329 號為不起訴處分
    確定。又曾因違反毒品危害防制條例案件，經本院於94年1
    月31日以94年度簡字第342 號判決，判處有期徒刑4 月，如
    易科罰金，以三百元折算一日確定，嗣於94年5 月2 日易科
    罰金執行完畢。詎其猶不知悛悔，於前案觀察、勒戒執行完
    畢釋放後5 年內，復基於施用第二級毒品安非他命之概括犯
    意，自95年4 月26日某時許起至同年月28日上午某時許止，
    在臺北縣板橋市某處，以自有之吸食器，連續施用毒品安非
    他命5 次。嗣經警於95年4 月28日上午10時40分許，持搜索
    票於甲○○位於臺北縣土城市○○路○ 段20巷1 弄6 號3 樓
    住處查獲，並扣有其所有供施用毒品安非他命所用之吸食器
    1 組（含玻璃球1 個，內有燒烤過之安非他命殘渣）。
二、案經臺北縣政府警察局移送臺灣板橋地方法院檢察署檢察官
    偵查起訴。本院於準備程序進行中，被告就被訴事實為有罪
    之陳述，經告知被告簡式審判程序之旨，並聽取當事人之意
    見後，裁定進行簡式審判程序。
    理  由
一、上開犯罪事實，業據被告甲○○於本院準備程序中與審理時
    皆坦認不諱（見本院卷宗95年9 月7 日準備程序筆錄及簡式
    審判筆錄），而其經警查獲後所採集之尿液檢體經送驗結果
    ，確呈安非他命之陽性反應，此有臺灣檢驗科技股份有限公
    司於95年5 月9 日出具之濫用藥物尿液檢驗報告1 件在卷可
    稽（附於臺灣板橋地方法院檢察署95年度毒偵字第4168號偵
    查卷宗第9 頁），並有吸食器1 組（含玻璃球1 個，內有燒
    烤過之安非他命殘渣）扣案足資佐證，是被告前揭不利於己
    之自白，核與事實相符，應堪信實。又被告前曾因施用毒品
    案件，經本院於93年3 月29日以93年度毒聲字第553 號裁定
    送觀察、勒戒後，認無繼續施用毒品傾向，於93年8 月31日
    出所，並由臺灣板橋地方法院檢察署檢察官於同日以93年度
    毒偵緝字第329 號為不起訴處分確定等情，有該不起訴處分
    書及臺灣高等法院被告前案紀錄表1 件在卷可按（各附於同
    前偵卷第26頁及本院卷宗內）。本件事證明確，被告於前案
    觀察、勒戒執行完畢釋放後5 年內，再犯本件施用毒品安非
    他命之犯行，洵堪認定，應予依法論科。
二、新舊法之比較：
    查被告行為後，刑法業於94年2 月2 日修正公布，95年7 月
    1 日起施行，其中與本件有關部分之第2 條、第56條、第47
    條、第41條第1 項、均業已修正。按「行為後法律有變更者
    ，適用行為時之法律，但行為後之法律有利於行為人者，適
    用最有利於行為人之法律」，修正後刑法第2 條第1 項定有
    明文。此條規定係規範行為後法律變更所生新舊法比較適用
    之準據法，本身尚無新舊法比較之問題，於新法施行後，應
    一律適用新法第2 條第1 項之規定，為「從舊從輕」之比較
    ，先予敘明，再按本次法律變更，比較時應就罪刑有關之共
    犯、未遂犯、想像競合犯、牽連犯、連續犯、結合犯，以及
    累犯加重、自首減輕暨其他法定加減原因（如身分加減）與
    加減例等一切情形，綜其全部罪刑之結果而為比較（最高法
    院95年5 月23日95年度第8 次刑事庭會議決議參照）。茲就
    本件新舊法比較結果敘述如下：
（一）被告行為後，刑法第56條連續犯之規定，業於94年1 月7
      日修正公布刪除，並於95年7 月1 日施行，則被告之犯行
      ，因行為後新法業已刪除連續犯之規定，此刪除雖非犯罪
      構成要件之變更，但顯已影響行為人刑罰之法律效果，自
      屬法律有變更，依新法第2 條第1 項規定，比較新、舊法
      之結果，仍應適用較有利被告之行為時即舊法論以連續犯
      。
（二）關於被告累犯之問題，修正前刑法第47條規定「受有期徒
      刑之執行完畢，或受無期徒或有期徒刑一部之執行而赦免
      後，五年以內再犯有期徒刑以上之罪者，為累犯，加重本
      刑至二分之一」，而修正後之刑法第47條第1 項則規定「
      受徒刑之執行完畢，或一部之執行而赦免後，五年以內故
      意再犯有期徒刑以上之罪者，為累犯，加重本刑至二分之
      一」，比較新舊法之結果，舊法對於被告並無不利。
（三）再修正前刑法第41條第1 項前段規定：「犯最重本刑為5
      年以下有期徒刑之刑之罪，而受6 個月以下有期徒刑或拘
      役之宣告，因身體、教育、職業、家庭之關係或其他正當
      理由，執行顯有困難者，得以1 元以上3 元以下折算1 日
      ，易科罰金」。而刑法修正施行前之易科罰金折算標準，
      修正前罰金罰鍰提高標準條例第2 條前段規定（95年5 月
      17日修正刪除，95年7 月1 日施行），就其原定數額提高
      為100 倍折算1 日，則刑法修正施行前易科罰金折算標準
      ，應以銀元300 元即新臺幣900 元折算1 日；而修正後刑
      法第41條第1 項前段規定：「犯最重本刑為5 年以下有期
      徒刑以下之罪，而受6 個月以下有期徒刑或拘役之宣告者
      ，得以新臺幣1 千元、2 千元或3 千元折算1 日，易科罰
      金」。綜合比較新舊法易科罰金之折算標準，以修正前之
      規定，較有利於被告，應依刑法第2 條第1 項前段之規定
      適用有利於行為人之修正前刑法第41條第1 項前段規定，
      諭知易科罰金之折算標準。
（四）綜此，爰依整體比較之結果，依修正後刑法第2 條第1 項
      前段之規定，適用行為時之舊法處斷。又刑法第38條關於
      沒收之規定，亦同於95年7 月1 日修正施行，惟因沒收係
      屬從刑，應隨同主刑適用同一準據法，而前開比較新舊法
      結果，既適用刑法修正前相關規定，有關沒收之規定，自
      應適用修正前刑法第38條規定。
三、核被告所為，係犯毒品危害防制條例第10條第2 項施用第二
    級毒品罪。其施用毒品前後持有之低度行為，應為其施用之
    高度行為所吸收，不另論罪。又其先後多次施用毒品安非他
    命犯行，時間緊接，所犯為構成要件相同之罪名，顯係基於
    概括犯意為之，應依連續犯規定論以一罪，並依法加重其刑
    。再查，被告前有如事實欄所示之論罪科刑執行情形，有前
    開臺灣高等法院被告前案紀錄表在卷可考，其於有期徒刑之
    執行完畢後，5 年內再故意犯本件有期徒刑以上之罪，應逕
    依刑法第2 條第1 項前段之規定，適用修正前刑法第47條，
    論以累犯，並加重其刑，爰遞加重之。爰審酌被告前曾經觀
    察、勒戒及邀不起訴處分之寬典後，仍未能戒斷其施用毒品
    之惡習，再犯本件犯行，惟因施用毒品僅係戕害其自己身心
    並無加害他人，再衡其之素行（有上開臺灣高等法院被告前
    案紀錄表可憑）、施用之次數及犯後坦認犯行等一切情狀，
    量處如主文所示之刑，並依修正前刑法諭知易科罰金之折算
    標準，以示懲儆。
四、扣案之玻璃球1 個（內含有毒品安非他命殘渣），其內之安
    非他命殘渣成分與玻璃球難以析離秤重，應以毒品視之，故
    依毒品危害防制條例第18條第1 項前段規定，不問屬於犯人
    與否，沒收銷燬之。又扣案之吸食器1 組（除前揭玻璃球外
    ），係被告所有供犯本件施用毒品安非他命犯罪所用之物，
    業據被告於本院供陳在卷，爰依修正前刑法第38條第1 項第
    2 款之規定宣告沒收。
據上論斷，應依刑事訴訟法第273 條之1 第1 項、第299 條第1
項前段，毒品危害防制條例第10條第2 項、第18條第1 項前段，
刑法第11條、第2 條第1 項前段、修正前刑法第56條、第47條、
第41條第1 項前段、第38條第1 項第2 款，罰金罰鍰提高標準條
例第1 條前段、修正前罰金罰鍰提高標準條例第2 條，判決如主
文。
本案經檢察官張慶林到庭執行職務。
中    華    民    國    95    年    9     月    22    日
                        刑事第四庭法  官  陳靜茹
以上正本證明與原本無異。
如不服本判決應於送達後10日內向本院提出上訴狀。
                                  書記官  許志豪
中    華    民    國    95    年    9     月    25    日
附錄本案論罪科刑法條全文
毒品危害防制條例第10條
施用第一級毒品者，處六月以上五年以下有期徒刑。
施用第二級毒品者，處三年以下有期徒刑。


司法院資訊處製作；財團法人民間司法改革基金會備份。
